【裁判字號】    95,台上,2760
【裁判日期】    950518
【裁判案由】    殺人
【裁判全文】
最高法院刑事判決            九十五年度台上字第二七六０號
    上  訴  人  台灣高等法院台中分院檢察署檢察官
    被      告  甲○○
                        26之.
上列上訴人因被告殺人案件，不服台灣高等法院台中分院中華民
國九十二年九月十日第二審判決（九十二年度上訴字第一０七０
號，起訴案號：台灣南投地方法院檢察署九十一年度偵字第八八
三號），提起上訴，本院判決如下：
    主  文
原判決撤銷，發回台灣高等法院台中分院。
    理  由
本件原判決以公訴意旨略以：被告甲○○於南投縣魚池鄉○○村
○○街八十九號經營漁村小吃部，於民國九十年九月底某日起至
九十年十月八日止其店內小米露等物陸續被偷，被告乃於九十年
十月五日左右向該村村長葉萬全及鄰居丹明元供稱欲下藥毒殺小
偷，竟基於殺人之犯意，將其向其姊姊王湯雲所購買之小米露加
入農藥後放在其小吃店之冰箱內欲毒殺小偷，於上揭時間內陳安
堂（已另案由台灣南投地方法院檢察署檢察官於九十年十月十一
日以九十年度偵字第三六一三號案為職權不起訴處分）乃陸續至
該小吃店冰箱內竊取被告之小米露共約十瓶，並將之放置於日月
潭旁邊陳鴻銘所有廢棄汽車內（陳安堂於該期間內均住在該車內
），並陸續飲用該小米露，嗣於九十年十月八日二時三十分許陳
安堂經警在上址查獲上開竊盜犯行後，陳鴻銘與其朋友黃賢盛於
九十年十月十九日下午三時三十分許至上開廢棄車內清理車子時
，黃賢盛在該車內乘客座腳踏板下發現一瓶陳安堂從被告小吃店
冰箱內所偷的小米露，黃賢盛乃於該日將該瓶小米露帶回其與謝
振南位於南投縣魚池鄉○○村○○路三一一巷邵族組合屋十六號
之住處冰箱放置，該日下午黃賢盛、謝振南、被害人陳秋妏之夫
乙○○在上址一起飲用米酒，陳秋妏於該日二十一時許至該處找
尋其夫乙○○，看見屋內冰箱內放置上開一瓶小米露，遂取出開
封飲用，喝完上開小米露一杯（約七分滿）後，陳秋妏感覺頭痛
、頭暈，遂先行回家，回到住處時其弟陳建良發現陳秋妏口吐白
沫、全身癱瘓，乃將陳秋妏送往埔里基督教醫院又轉送台中榮民
總醫院急救，於九十年十月二十八日五時四十分許陳秋妏因農藥
中毒併發多重器官衰竭死亡。於九十年十月二十八日台灣南投地
方法院檢察署檢察官前往相驗時扣得上開小米露一瓶，並於被告
住處扣得百滅寧農藥一瓶，因認被告涉犯刑法第二百七十一條第
一項之殺人既遂罪嫌等語。經審理結果，不能證明被告犯罪，因
而維持第一審諭知被告無罪之判決，駁回檢察官在第二審之上訴
，固非無見。
惟查：(一)、判決書之理由說明與卷內證據資料不相符合，或理由
說明互生齟齬，均屬判決理由矛盾，按諸刑事訴訟法第三百七十
九條第十四款後段規定，其判決當然為違背法令。原判決理由欄
五(三)、末段以依警員姚信居之證述，死者所飲用之農藥係粉狀而
非被告所提出之「液狀」農藥，更足證死者所誤飲之農藥與扣案
之農藥不符。而為被告無罪論據之一。然查姚信居於第一審九十
一年十二月十三日訊問時，並無證述死者所飲用之農藥係粉狀而
非被告所提出「液狀」農藥（見第一審卷第六十三至六十七頁）
，足見原判決此部分理由說明與卷內證據資料不符，有判決理由
矛盾之違法。(二)、原判決理由欄五(一)、(二)、依證人陳安堂、黃啟
增及陳鴻銘於第一審之供述，認陳安堂於九十年十月八日被警查
獲後，即未再回到陳鴻銘之報廢車內，被告於九十年十月八日陳
安堂被警查獲後，已於同日至報廢車內取回其被陳安堂竊走之小
米露，陳鴻銘於同年月十六日未看到其報廢車內有小米露，同年
月十七、十八日有看到車內有小米露，同年月十九日陳鴻銘與黃
賢盛清理該報廢車時發現車內仍有小米露，黃賢盛取走一瓶（即
死者後來飲用中毒之一瓶）等情，因認九十年十月十六日之後另
有他人進入報廢車內，將四、五瓶小米露放置車內，引起死者中
毒死亡之小米露應非陳安堂竊取自被告而放置陳鴻銘之報廢車內
之小米露等由。但查陳鴻銘於原審調查時又稱：「（問：為何於
命案發生後一年五月，即台灣南投地方法院九十二年三月十四日
庭訊時，能清楚記得當時是九十年十月十六日、十七日、十九日
、二十日所見所聞之細節？）因為當時他（指小偷，即陳安堂）
都在那裡釣魚，使用我的車，我的家就在他前面，我透過窗戶就
可以看到他，所以記得清楚。」（見原審卷第八十二頁背面、第
八十三頁），其所述陳安堂於九十年十月十六日至十八日仍在報
廢車內之情節，與原判決上述認定陳安堂於九十年十月八日被警
查獲之後即未再該報廢車內之事實不符，原判決理由欄七3.又引
用陳鴻銘在原審之上開供詞，認陳鴻銘之記憶並無錯誤。故原判
決併引上開矛盾之供述，亦有判決理由矛盾之違誤。又陳鴻銘於
警詢時供稱：被告是其表舅公等語（見警卷第十四頁），於原審
稱：被告是認的表舅公等語（見原審卷第八十二頁），足徵陳鴻
銘與被告有親誼關係，其供述又有前述矛盾情形，則其證言是否
有偏頗之虞，是否與事實相符，原審未詳查究明，亦有未合。(三)
、被告於偵查中並不否認於被害人死亡第七天曾喝農藥自殺被送
醫急救之事，並稱因家務事、這件事（即被害人飲用有毒之小米
露死亡之事）及伊妻中風致心煩而自殺等語（見相字卷第八十一
頁背面）。被告如未於小米露中下毒藥，何以因此事自殺？原審
就此未予查明，亦有可議。檢察官上訴意旨指摘原判決違法，尚
非全無理由，應認有發回更審之原因。
據上論結，應依刑事訴訟法第三百九十七條、第四百零一條，判
決如主文。
中    華    民    國  九十五  年    五    月   十八   日
                      最高法院刑事第九庭
                          審判長法官  賴  忠  星
                                法官  林  開  任
                                法官  林  立  華
                                法官  魏  新  和
                                法官  陳  晴  教
      本件正本證明與原本無異
                                      書  記  官
中    華    民    國  九十五  年    六    月    一    日
                                                      Ｋ


司法院資訊處製作；財團法人民間司法改革基金會備份。
